臺灣高等法院臺中分院刑事裁定　　　 100年度交抗字第1044號
抗　告　人
即受處分人　蔡佳儒
上列抗告人因違反道路交通管理處罰條例案件，不服臺灣苗栗地
方法院中華民國100年11月4日100年度交聲字第293號裁定，提起
抗告，本院裁定如下：
    主  文
抗告駁回。
    理  由
一、原裁定意旨略以：抗告人即受處分人（下稱抗告人）蔡佳儒
    於民國（下同）100年6月10日15時20分許，在臺中市○○區
    ○○路318之5號，因載運砂石，拒絕過磅，經移送機關裁處
    罰鍰新臺幣（下同）1萬元乙節，有本案舉發通知單、裁決
    書、相關書函附卷可憑，其事實自可認定。異議意旨略以：
    被舉發之地點一公里內均無檢驗合格之地磅，且舉發現場亦
    無設置活動式地磅，警察亦未告知要設置活動式地磅，故當
    時係無地磅可過，而非不服從指揮等語，為此聲明異議，請
    求撤銷原處分。惟查：抗告人於上開時、地，經員警賴廷山
    指示前往地磅處所過磅，抗告人即坦承有超重情形，並表明
    拒絕過磅，而距舉發地點之20公尺處，確有民營之地磅處所
    ，且員警賴廷山所屬分局亦配置有活動地磅可供執法使用等
    情，業據證人即舉發員警賴廷山於原審法院具結證述屬實，
    並提供舉發地點、該民營地磅處所照片附卷可證。而抗告人
    亦自承：距離舉發地點20公尺確有員警所證述之民間地磅處
    所，但當時因擔心過磅會超重，故不待員警具體指示，即逕
    行拒絕過磅，並請求為其他較輕之舉發等情節。由此可知，
    員警當時之舉發事實並無違誤，於法亦屬有據。至於抗告人
    又質疑該民間地磅處所無法進入、該民間地磅未經檢驗合格
    、員警未告知有活動地磅等情由，均不影響舉發裁罰之適法
    性，抗告人據以異議為無理由，應予駁回其異議等語。
二、按汽車裝載貨物行經設有地磅處所一公里內路段，不服從交
    通勤務警察之指揮過磅者，處汽車駕駛人新臺幣10000元罰
    鍰，道路交通管理處罰條例第29條之2第4項定有明文。此項
    規定旨在強化車輛裝載重量限制之稽查，避免車輛負載過重
    ，確保行車安全，同時亦維護道路使用品質及壽命。其所謂
    「不服從指揮」者，指交通勤務警察指示汽車駕駛人過磅，
    汽車駕駛人無正當理由拒絕，即屬之。倘依警察指示前往地
    磅處所，超過一公里者，汽車駕駛人自得以不符法律規定為
    由，拒絕過磅；又依警察指示前往地磅處所，但因空間、動
    線等事實上因素，無法過磅者，此亦非「不服從指揮」，而
    不得處罰。但自始即不配合指示前往地磅處所，而警察指示
    處一公里內路段又有地磅者，即符合上開處罰要件規定，而
    應依法處罰，汽車駕駛人不得以警察未告知地磅種類，或事
    先自行預想前往之地磅處所將因空間、動線等緣故，無法過
    磅，即拒絕配合指示前往，否則無異以法律未規定之事項（
    法律並未規定警察應先告知地磅種類），任意非難排除警察
    之執法，或將執法標準取決於駕駛人自己之主觀認知，凡此
    均將嚴重影響執法公平，而不應准許。再上開法律所規定之
    地磅，並不以政府事先指定者為限，縱為民營地磅，汽車駕
    駛人亦不得據以拒絕過磅，惟如對於該地磅之準確性有所質
    疑者，自得另行爭執。
三、經查：本件抗告人駕駛236-ZX號營業貨運曳引車於100年6月
    10日15時20分在石岡區○○路318之5號為臺中市政府警察局
    東勢分局土牛派出所員警舉發「載運砂石拒絕過磅」違規行
    為，有臺中市警察局100年6月10日中市警交字第GH0000000
    號違反道路交通管理事件通知單1份附卷可稽。抗告人雖辯
    稱：被舉發之地點為臺中市○○區○○路318之5號，其前後
    一公里內均無檢驗合格之地磅，東勢分局雖配有活動式地磅
    ，但未於舉發之地點設置，且員警也未告知抗告人要設置活
    動式地磅，故抗告人非不配合指揮過磅，而是無地磅可過等
    由云云。惟查，抗告人於上開時、地，經員警賴廷山指示前
    往地磅處所過磅，抗告人即坦承有超重情形，並表明拒絕過
    磅，而距舉發地點之20公尺處，確有民營之地磅處所，且員
    警賴廷山所屬分局亦配置有活動地磅可供執法使用等情，業
    據證人即舉發員警賴廷山於原審法院具結證述屬實，並提供
    舉發地點、該民營地磅處所照片數張附卷可證。而抗告人亦
    自承：距離舉發地點20公尺確有員警所證述之民間地磅處所
    ，但當時因擔心過磅會超重，故不待員警具體指示，即逕行
    拒絕過磅，並請求為其他較輕之舉發等情節。顯見員警當時
    之舉發事實並無違誤。又抗告人雖以員警要求過磅之處所乃
    民營地磅置辯，惟抗告人駕駛汽車裝載貨物行經設有地磅處
    所一公里內路段，依法本即有服從交通勤務警察指揮過磅之
    義務，如其對民營地磅站之可信度存有疑義，當可要求民營
    地磅站出示相關經濟部標準檢驗局度量衡器檢定合格之合格
    證書及有效期限，以維護自身權利，然尚不得以此據為拒絕
    過磅之理由。原裁定就其認事用法業已敘述綦詳，洵為可採
    ，本件經本院審理結果，認第一審裁定並無不當，應予維持
    。抗告人提起抗告，空言指摘原裁定不當，自無理由，應予
    駁回。
據上論斷，應依道路交通事件處理辦法第25條，刑事訴訟法第41
2條，裁定如主文。
中    華    民    國   100    年    12    月    13    日
          刑事第十庭      審判長法  官  江  錫  麟
                                法  官  周  瑞  芬
                                法  官  陳      葳
以上正本證明與原本無異。
不得再抗告。
                                書記官  王  朔  姿
中    華    民    國   100    年    12    月    13    日